【裁判字號】    98,易緝,17
【裁判日期】    980730
【裁判案由】    違反槍砲彈藥刀械管制條例
【裁判全文】
臺灣屏東地方法院刑事判決              98年度易緝字第17號
公  訴  人  臺灣屏東地方法院檢察署檢察官
被      告  甲○○
                    現另案於台灣高雄戒治所執行
上列被告因違反槍砲彈藥刀械管制條例案件，經檢察官提起公訴
（85年度偵緝字第79號），經本院通緝到案（原案號：87年度易
字第622號），本院判決如下：
    主  文
甲○○無罪。
    理  由
一、公訴意旨略以：被告甲○○前於民國84年7 月12日因違反麻
    醉藥品管理條例案件，經臺灣高等法院高雄分院判處有期徒
    刑6 年確定，並於84年9 月18日執行完畢。猶不思悔改，復
    未經許可，於84年12月底，將其所有具有殺傷力8MM 制式子
    彈1 顆，寄放乙○○於屏東市鵬程里光大3 巷133 號住處（
    乙○○此部分業經判處有期徒刑3 月確定）；又於85年1 月
    9 日20 時 許，持其所有具有殺傷力之瓦斯槍1 支、瓦斯鋼
    瓶4 個、小鋼珠1 包及不具殺傷力之改造子彈半成品2 顆、
    德制8MM 手槍滑套1 組，至上開乙○○之住處寄藏（乙○○
    此部分已經檢察官移送臺灣高等法院高雄分院併案審理並經
    判決確定）。嗣於85年1 月9 日23時許，在屏東市鵬程里光
    大3 巷133 號，為警查獲上開瓦斯槍等物。又於85年2 月27
    日14時30分許，在屏東市鵬程里光大3 巷133 號對面違建房
    屋內，為警查獲該制式子彈1顆。因認被告，係犯修正前槍
    砲彈藥刀械管制條例第8 條第3 項之未經許可無故持有瓦斯
    槍罪及修正前同法第11條第3項之無故持有彈藥罪云云。
二、按「除簡式審判程序、簡易程序及第三百七十六條第一款、
    第二款所列之罪之案件外，第一審應行合議審判。」，「左
    列各罪之案件，經第二審判決者，不得上訴於第三審法院。
    一、最重本刑為三年以下有期徒刑、拘役或專科罰金之罪。
    二、刑法第三百二十條、第三百二十一條之竊盜罪。」此刑
    事訴訟法第284 條之1 、第376 條第2 款分別定有明文。經
    查，本件檢察官起訴被告係犯修正前槍砲彈藥刀械管制條例
    第8 條第3 項之未經許可無故持有瓦斯槍罪及修正前同法第
    11條第3 項之無故持有彈藥罪等二罪，惟此二罪均係最重本
    刑為三年以下有期徒刑之罪，故依上開刑事訴訟法第284 條
    之1 的規定，自得獨任為之，就此合先敘明。
三、次按犯罪事實應依證據認定之，無證據不得認定犯罪事實；
    又不能證明被告犯罪或其行為不罰者，應諭知無罪之判決，
    刑事訴訟法第154 條第2 項第301 條第1 項分別定有明文
    。次按犯罪事實應依證據認定之，所謂證據，須適於為被告
    犯罪事實之證明者，始得採為斷罪資料。」、「認定犯罪事
    實所憑之證據，雖不以直接證據為限，間接證據亦包括在內
    ；然而無論直接或間接證據，其為訴訟上之證明，須於通常
    一般之人均不致有所懷疑，而得確信其為真實之程度者，始
    得據為有罪之認定；又認定不利於被告之事實，須依積極證
    據，苟積極證據不足為不利於被告事實之認定時，即應為有
    利於被告之認定，更不必有何有利之證據。況刑事訴訟法第
    161 條已於91年2 月8 日修正公布，其第1 項規定：檢察官
    就被告犯罪事實，應負舉證責任，並指出證明之方法。因此
    ，檢察官對於起訴之犯罪事實，應負提出證據及說服之實質
    舉證責任。倘其所提出之證據，不足為被告有罪之積極證明
    ，或其指出證明之方法，無從說服法院以形成被告有罪之心
    證，基於無罪推定之原則，自應為被告無罪判決之諭知。準
    此，刑事訴訟制度受「倘有懷疑，則從被告之利益為解釋」
    、「被告應被推定為無罪」原則所支配，故得為訴訟上證明
    者，無論為直接或間接證據，須客觀上於吾人一般社會生活
    經驗均不致有所懷疑，而達於確信之程度者，且除認定被告
    犯罪之外，無從本於同一事證為其他有利於被告之合理推斷
    ，始可以之為不利之認定，倘其證明尚未達於確信之程度，
    而有合理可疑存在時，即難據為被告有罪之認定。
四、檢察官認被告有上開犯行，無非係以(一)乙○○於警詢、偵查
    中之陳述；(二)內政部警政署刑事警察局鑑驗通知書2紙；(三)
    扣案8MM 制式子彈1 顆、瓦斯槍1 支、瓦斯鋼瓶4 個、小鋼
    珠1 包及改造子彈半成品2 顆、德制8MM 手槍滑套1 組等為
    主要證據，訊據被告堅決否認有何未經許可無故持有瓦斯槍
    罪及無故持有彈藥罪之犯行，辯稱：我之前有撿到1 顆子彈
    ，但不知道是不是這1 顆，至於槍枝等，我根本不知道等語
    。
五、經查：
  (一)本件於上開時、地確實有查扣8MM 制式子彈1 顆、瓦斯槍1
    支、瓦斯鋼瓶4 個、小鋼珠1 包及改造子彈半成品2 顆、德
    制8MM 手槍滑套1 組等情，除經證人乙○○於警詢中陳述明
    確外，並有卷存搜索扣押證明筆錄2 紙可稽。
  (二)扣案子彈1 顆，係制式口徑8MM 空包彈加裝圓錐狀之金屬彈
    頭而成，具子彈完整結構，認具投傷力；扣案玩具長槍，係
    以CO鋼瓶內之氣體為動力，機械性能良好，經實際測試單位
    面積動能達22.5焦耳/ 平方公分，已足以穿入人體皮肉層，
    具有殺傷力；送鑑鋼珠一盒，係市售直徑6MM 鋼珠，可供上
    開玩具長槍使用；送鑑小型CO鋼瓶4 瓶，內具高壓氣體，可
    供上開玩具長槍使用；底火1 片，認係玩具槍用底火藥等情
    ，有卷存內政部警政署刑事警察局鑑驗通知書2 紙可證。
  (三)依證人乙○○遭查獲時之槍砲彈藥刀械管制條例第13條之2
    第2 項規定，犯第7 條至第13條之罪，於偵查或審判中自白
    ，並供述槍砲、彈藥、刀械之來源及去向，因而查獲或因而
    防止重大危害治安事件之發生者，減輕或免除其刑。是持有
    槍彈者，甚有可能為邀輕典而為不實陳述，是其供述須有補
    強證據佐證，以擔保該供述之真實性，俾貫徹刑事訴訟法無
    罪推定及嚴格證明之基本原則。本件證人乙○○於警詢、偵
    查中固證述上開槍、彈為被告所寄放，然依查卷存臺灣屏東
    地方法院檢察署檢察官86年度偵字第5688號起訴書、本院86
    年易字第2728號、86年度訴緝字第22號判決書各1 份，可知
    證人乙○○即有製造彈藥、持有槍、彈之前科紀錄，衡情對
    於上開減輕刑責之規定應是知之甚稔，而本件除證人乙○○
    1 人之供述外，則別其他證據可資補強證人所述之真實性；
    至於被告雖自承撿到1 顆子彈，然是否為本件扣案之子彈，
    被告無法確定，此亦不足以作為上開證人之補強證據。
  (四)綜上所述，本件依檢察官所指之證據，尚無法排除合理之懷
    疑，即使人產生確信之程度，此外，復查無其他積極證據足
    認被告有何公訴人所指之犯行，既不能證明被告犯罪，揆諸
    首揭法律條文及判例說明，自應諭知被告無罪之判決，以免
    冤抑。
六、據上論斷，應依刑事訴訟法第301 條第1 項，判決如主文。
中    華    民    國    98    年    7     月    30    日
                  刑事第一庭    法  官  曾吉雄
以上正本證明與原本無異。
如不服本判決應於收受判決後10日內向本院提出上訴書狀，並
應敘述具體理由；其未敘述上訴理由者，應於上訴期間屆滿後
20日內向本院補提理由書（均須按他造當事人之人數附繕本）
「切勿逕送上級法院」。
中    華    民    國    98    年    7     月    30    日
                                書記官  卓春成


司法院資訊處製作；財團法人民間司法改革基金會備份。
